【裁判字號】    88,易,857
【裁判日期】    890811
【裁判案由】    偽造文書
【裁判全文】
臺灣新竹地方法院刑事判決                          八十八年度易字第八五七號
    公  訴  人  臺灣新竹地方法院檢察署檢察官
    被      告  甲○○
右列被告因偽造文書等案件，經檢察官提起公訴（八十八年度偵字第六八五四號）及
移送併案（臺灣臺北地方法院檢察署八十八年度偵緝字第一０六０號），本院判決如
左：
    主  文
甲○○共同偽造公印文，累犯，處有期徒刑陸月。
扣案之如附件所示偽造中華民國國民身分證壹紙沒收。
    事  實
一、甲○○前於民國八十年間因詐欺案件，經法院判處有期徒刑三年確定，於八十二
    年四月十三日縮短刑期假釋出監，刑期至八十二年十月三十一日縮刑期滿，未經
    撤銷假釋以已執行論，猶不知悔改，其與姓名年籍不詳之成年男子基於犯意之聯
    絡，於八十三年間在臺北市某處，由甲○○提供其照片一紙及其弟戴榮壽之年籍
    等資料予該姓名不詳之成年男子，再由該男子於不詳時地，在如附件所示之中華
    民國國民身分證（下稱國民身分證）上貼上甲○○之照片，填載戴榮壽之年籍資
    料，並偽造「內政部印」及「台灣省新竹市政府」（鋼印）之公印文各一枚後，
    偽造一紙如附件所示之戴營壽之國民身分證後，復於不詳時地交付予甲○○，甲
    ○○即隨身攜帶用以逃避警方臨檢查緝，致生損害於戴榮壽及國家對於國民身分
    管理之正確性。嗣於八十八年九月十三日下午一時三十分許，在新竹市○○街二
    十一之一號前，為警緝獲時，即出示上開偽造之身分證加以行使，欲取信警務人
    員以逃避緝捕，旋為警當場識破，並扣得偽造之身分證一紙。
二、案經新竹市第一分局報請台灣新竹地方檢察署檢察官偵查起訴。
    理  由
一、訊據被告甲○○對於右揭時地由其提供自己之照片及其弟戴榮壽之年籍資料予姓
    名不詳之成年男子，偽造如附件所示之國民身分證後，即隨身攜帶前揭身分證以
    逃避查緝之事實供承不諱，復有國民身分證一紙扣案可憑，且扣案之國民身分證
    經送內政部警政署刑事警察局鑑定之結果認，戴榮壽身分證上螢光暗記與標準身
    分證樣張不符且無浮水印，該身分證判係偽造（包含身分證上之內政部印文部分
    ）等情，有該局八十九年六月二十二日刑鑑字第七八五八六號鑑驗通知書附卷可
    稽，另被告之弟戴榮壽於八十二年間並未換發國民身分證等情，亦有新竹市東區
    戶政事務所八十九年六月二十七日（八九）竹市東戶字第四二六七號函在卷可考
    。本件事證明確，被告犯行堪以認定，應依法論科。
二、按國民身分證屬於品行能力相類證書之一種；國民身分證上之「內政部印」及「
    台灣省新竹市政府」（鋼印）則為表示內政部及台灣省新竹市政府公署之公印文
    。被告甲○○與姓名不詳之成年男子以偽造上開公印文之方法，偽造國民身分證
    後，並加以行使，核被告所為，係犯刑法第二百十二條、第二百十六條之行使偽
    造特種文書罪及第二百十八條第一項之偽造公印文罪。被告就上開偽造特種文書
    及偽造公印文之犯行與姓名不詳之成年男子間，有犯意聯絡及行為分擔，均為共
    同正犯。偽造特種文書後復加以行使，其偽造之低度行為應為行使之高度行為吸
    收，不另論罪。被告於上開身分證上同時偽造「內政部印」及「台灣省新竹市政
    府」之公印文各一枚，為一行為侵害二同種罪名，為想像競合，應論以一罪。又
    行使偽造特種文書與偽造公印文罪間有手段、目的之牽連關係，應論一較重之偽
    造公印文罪。被告上開偽造公印文之犯行，雖未經起訴，惟該部分與已起訴部分
    具有牽連犯之裁判上一罪關係，本院自得一併審理，併此敘明。又被告前於八十
    年間因詐欺案件，經法院判處有期徒刑三年確定，於八十二年四月十三日縮短刑
    期假釋出監，刑期至八十二年十月三十一日縮刑期滿，未經撤銷假釋以已執行論
    ，於五年內再犯本件有期徒刑以上之罪，為累犯，應依法加重其刑。爰審酌被告
    之智識程度、犯罪動機、手段、被害人戴榮壽所受之損失及被告坦承犯行，犯後
    態度堪稱良好等一切情狀，判決如主文所示之刑。扣案之偽造國民身分證一紙，
    為被告偽造所得，業經被告供承在卷，應依刑法第三十八條第一項第三款沒收，
    因偽造之身分證業經諭知沒收，其上之公印文二枚均不另為沒收之諭知。
三、另移送併辦意旨略以：被告甲○○涉嫌販賣安力工程行七十九年間之發票與其他
    虛設行號之公司，因認此部份亦涉有偽造文書之犯行，並與上開起訴之部分與連
    續犯之裁判上一罪關係，而移送併案審理。惟檢察官移送併辦部分被告犯罪時間
    為七十九年間，距離本案被告犯罪時間八十三年間，相隔逾四年，時間並非緊接
    ，且前後再案犯罪型態亦不相同，尚難認係基於概括之犯意所為，而與本案有連
    續犯裁判上一罪之關係，此部分自應退回由檢察官另行偵辦，併此敘明。
據上論斷，應依刑事訴訟法第二百九十九條第一項前段、刑法第二十八條、第二百十
二條、第二百十六條、第二百十八條第一項、第四十七條、第五十五條、第三十八條
第一項第三款，罰金罰鍰提高標準條例第一條前段，判決如主文。
本案經檢察官羅雪梅到庭執行職務。
中      華      民      國      八十九    年    八     月       十一    日
                                 臺灣新竹地方法院刑事第二庭
                                    法  官  謝  永  昌
右正本證明與原本無異。
如不服本判決，應於判決送達後十日內向本院提出上訴狀( 應附繕本 )，上訴於
臺灣高等法院。
                                    書記官  陳  凰  榆
中      華      民      國      八十九    年    八     月       十一    日
附錄法條：
刑法第二百十八條第一項
偽造公印或公印文者，處五年以下有期徒刑。
刑法第二百十二條
偽造、變造護照、旅券、免許證、特許證及關於品行、能力、服務或其他相類之證書
、介紹書，足以生損害於公眾或他人者，處一年以下有期徒刑，拘役或三百元以下罰
金。
刑法第二百十六條
行使第二百十條至第二百十五條之文書者，依偽造、變造文書或登載不實事項或使登
載不實事項之規定處斷。


司法院資訊處製作；財團法人民間司法改革基金會備份。
